臺灣臺北地方法院民事判決　　　　　　　94年度訴字第2506號
原　　　告　丙○○
　　　　　　丁○○
前二人共同
訴訟代理人　孫大龍律師
被　　　告　甲○○
上列當事人間請求拆屋還地等事件，本院於94年12月22日言詞辯
論終結，判決如下：
    主  文
被告應將座落台北市○○區○○段3小段第912地號土地上如附圖
Ａ、Ｂ部分面積合計24平方公尺之建物即門牌號碼台北市○○街
196巷29號房屋拆除，將土地返還原告。
被告應給付原告各新台幣壹拾萬伍仟陸佰貳拾肆元，及均自94年
12月22日起至返還上開土地日止，按月給付原告各新台幣壹仟柒
佰貳拾玖元。
訴訟費用由被告負擔。
本判決第一項原告以新臺幣陸拾柒萬元或同額之華南商業銀行可
轉讓定期存單供擔保後，得假執行。第二項原告以新臺幣柒萬元
或同額之華南商業銀行可轉讓定期存單供擔保後，得假執行。
    事實及理由
一、原告方面：
（一）聲明：如主文所示。
（二）事實上之陳述：
  １、原告為台北市○○區○○段3小段第912地號土地（系爭土
      地）所有權人，其應有部分各為1/2。被告所有台北市○
      ○街196巷29號房屋（系爭房屋）無權占有系爭土地共24
      平方公尺，原告曾委請律師發函請求被告提出解決方案，
      被告對無權占有系爭土地並不爭執，惟僅願以低價承租系
      爭土地，對先前無權占有土地造成原告受有損害部分，則
      拒絕賠償，二造因未能達成共識而不了了之。嗣原告再委
      請律師催告被告給付不當得利並正式訂立土地租約，被告
      置若罔聞，爰依民法第767條之規定，請求被告拆屋還地
      。
  ２、被告無權占有系爭土地，致原告受有相當於租金之損害，
      原告自得依民法第184條、179條之規定，請求被告給付相
      當於租金之損害金。被告自89年4月8日占有系爭土地，爰
      請求自89年12月22日起至94年12月21日止，依土地法第10
      5條準用97條之規定，以申報地價6%計算每年之租金。計
      算方法如下：
    (一)89年12月22日起至92年12月31日止
      系爭土地自89年12月22日起至92年12月31日止之土地公告
      地價每平方公尺為37,102元，依平均地權條例第16條規定
      以公告地價80%為申報地價，系爭土地申報地價每平方公
      尺為29,682元，以占用土地面積之申報地價年息6%計算，
      被告應給付之損害金為129,397元（24×29682×6%×10/
      365＋24×29682×6%×3＝1171＋128226＝129397）
    (二)93年1月1日起至94年12月21日止
      系爭土地自93年1月1日起之土地公告地價每平方公尺為36
      ,019 元，依平均地權條例第16條規定以公告地價80% 為
      申報地價，系爭土地申報地價每平方公尺為28,815元，以
      占用土地面積之申報地價年息6%計算，被告應給付之損害
      金為81,851元（24×28815×6%＋24×28815×6%×355/3
      65＝41494＋40357＝81851）
    (三)綜上合計，被告自89年12月22日起至94年12月21日止，應
      給付原告之損害金為211,248元（129,397＋81,851＝211,
      248），原告依應有部分1/2計算，各得請求被告給付105,
      624元。
  ３、被告至今仍占有系爭土地，則自94年12月22日起至拆屋還
      地止，每月應給付之損害金為3,458元（24×28815×6%×
      1/12＝3458），原告依其應有部分1/2計算，各得請求1,
      729元。
二、被告方面：
（一）聲明：
  １、駁回原告之訴
  ２、訴訟費用由原告負擔
（二）陳述
      其於89年4月8日購買台北市○○街196巷29號房屋供其父
      親乙○○使用，購買時不知何人為地主致未能訂約，願以
      每月租金2500元與原告訂定租約。
三、原告主張其為系爭土地之所有權人，應有部分各為1/2。被
    告所有之台北市○○街196巷29號房屋自89年4月8日無權占
    有系爭土地共24平方公尺之事實，業經原告提出土地登記謄
    本，並經本院至現場履勘，有勘驗筆錄，及複丈成果圖、房
    屋所有權買賣契約書等在卷可稽，被告亦不爭執，堪信為真
    正。則原告請求是否有理，分述之：
  １、經查，原告為系爭土地所有人，被告無正當權源占用原告
      所有系爭土地，則原告依民法第767條前段之規定，請求
      被告將坐落於系爭土地上之建物即台北市○○街196巷29
      號房屋拆除，並返還基地予原告，自屬有理，應准許之。
  ２、按被告無權占有原告之土地，可能獲得相當於租金之利益
      ，此為通常之觀念；無權占有他人之土地，係侵害該土地
      所有人之所有權，應構成侵權行為，被害人對於侵權行為
      人得請求賠償相當於租金之損害。最高法院著有61年台上
      字第1695號、67年台上字第3622號等判例可資參照。查被
      告自89年4月8日即無權占用系爭土地，已如前述，則原告
      依民法第179條、第184條，訴請被告賠償原告自89年12月
      22日起至94年12月21日止之租金損害，即為有據。次按城
      市地方房屋之租金，以不超過土地及其建築物申報總價額
      年息10%為限，而此項規定於租用基地建築房屋者亦得準
      用。土地法第97條第1項、第105條分別定有明文。而土地
      法第97條之土地價額係指法定地價，法定地價則指土地所
      有人依土地法所申報之地價而言，土地法施行法第25條及
      土地法第148條亦有明文。經查，系爭土地位於萬華區雙
      園鬧區，系爭房屋位於德昌街196巷內，詎德昌街口僅十
      餘公尺，德昌街附近百業林立，有7-11超商、診所、小吃
      店等等，並有公車站牌，交通便利，不遠處有東園市場、
      東興市場，商業交易活絡、生活機能便利，有照片數張在
      卷可稽，則原告以土地申報地價總額年息6%計算土地租金
      ，尚屬有據。惟土地所有權人未於公告期間申報地價者，
      以公告地價80%為其申報地價，平均地權條例第16條前段
      仍有明文，故被告應給付相當租金之損害金之計算方法如
      下：
    (一)89年12月22日起至92年12月31日止（共3年10日）
      系爭土地自89年12月22日起至92年12月31日止之土地公告
      地價每平方公尺為37,102元，有系爭土地台北市公告現值
      及公告地價表（原證四）附卷可查，依平均地權條例第16
      條規定以公告地價80%為申報地價，系爭土地申報地價每
      平方公尺為29,682元，以占用土地面積之申報地價年息6%
      計算，被告應給付之損害金為129,397元（24×296 82×
      6%×10/365＋24×29682×6%×3＝1171＋128226＝129397
      ）
    (二)93年1月1日起至94年12月21日止（共1年355日）
      系爭土地自93年1月1日起之土地公告地價每平方公尺為36
      ,019 元（原證四），依平均地權條例第16條規定以公告
      地價80%為申報地價，系爭土地申報地價每平方公尺為28,
      815元，以占用土地面積之申報地價年息6%計算，被告應
      給付之損害金為81,851元（24×28815×6%＋24×28815×
      6%×355/365＝41494＋40357＝81851）
    (三)綜上合計，被告自89年12月22日起至94年12月21日止，應
      給付原告之損害金為211,248元（129,397＋81,851＝211,
      248），原告依應有部分1/2計算，各得請求被告給付105,
      624元。從而原告請求被告各給付105,624元，為有理由，
      應准許之。
  ３、被告所有之房屋至今仍占有系爭土地，亦為被告不爭執，
      則自94年12月22日起至拆屋還地止，每月應給付之損害金
      為3,458元（24×28815×6%×1/12＝3458），原告依其應
      有部分1/2計算，各得請求1,729元，亦屬有據，應准許之
      。
四、綜上所述，被告所有門牌號碼台北市○○街196巷29號之房
    屋，無權占用原告所有系爭土地。從而，原告依據民法第76
    7條所有物返還請求權，請求被告將坐落台北市○○區○○
    段3小段第912地號土地上，如複丈成果圖Ａ、Ｂ部分面積計
    24平方公尺之房屋拆除，將土地返還原告，並依民法184 條
    、第179條侵權行為及不當得利規定，請求被告給付自89 年
    12月22日起至94年12月21日止之租金計211,248元，原告各
    得請求105,624元，及自94年12月22日起至拆除房屋返還前
    開土地之日止，按月給付原告各1,729元，為有理由，應予
    准許。原告陳明願供擔保以代釋明聲請宣告假執行，經核無
    不可，爰酌定相當之擔保金額宣告之。
五、結論：本件原告之訴為有理由，依民事訴訟法第78條、第39
    0條第2項，判決如主文。
中　　華　　民　　國　　94　　年　　12　　月　　30　　日
                  民事第五庭    法　官　林鳳珠
以上正本係照原本作成
如對本判決上訴，須於判決送達後20日內向本院提出上訴狀
中　　華　　民　　國　　94　　年　　12　　月　　30　　日
                                書記官　曾寶生
